臺灣高等法院刑事判決　　　　　　　　94年度上易字第1393號
上　訴　人　臺灣板橋地方法院檢察署檢察官
上　訴　人
即　被　告　戊○○
　　　　　　　　　　原住臺北縣中和市○○路211巷32弄4號
輔　佐　人　丙○○
上列上訴人因被告毀損等案件，不服臺灣板橋地方法院93年度易
字第1328號，中華民國94年6 月30日第一審判決（起訴案號：臺
灣板橋地方法院檢察署93年度偵字第216 號），提起上訴，本院
判決如下：
    主  文
上訴駁回。
    事  實
一、戊○○與甲○○間素有怨隙，於民國（下同）92年8 月14日
    10時許與甲○○之妻丁○○發生口角而心生不滿，竟於同日
    傍晚某時許，基於毀損之故意，接續以不詳方式，折斷甲○○所有停放在臺北縣樹林市○○街30巷13弄49號前之車號Ｔ
    4 ─7832號自用小貨車之雨刷二支，與停放在同巷弄45號轉
    角處之車號ＨＦ─4078號自用小客車之左後視鏡，又打破該
    自用小客車之左後燈，再刮損同車之左車身烤漆，足生損害
    於甲○○。嗣因甲○○發覺其所有前開汽車均遭破壞，而與
    當時在場之戊○○理論爭吵，因而知悉上情。
二、案經被害人甲○○訴由臺灣板橋地方法院檢察署檢察官偵查
    起訴。
    理  由
壹、程序方面：
一、刑事訴訟法上「證據排除原則」，係指將具有證據價值，或
    真實之證據因取得程序之違法，而予以排除之法則。而私人
    之錄音、錄影之行為所取得之證據，應受刑法第315條之1與
    通訊保障及監察法之規範，私人違反此規範所取得之證據，
    固應予排除。惟揆之通訊保障及監察法第29條第3 款之規定
    「監察者為通訊之一方或已得通訊之一方事先同意，而非出
    於不法目的者，不罰」之意旨，通訊之一方非出於不法目的
    之錄音，所取得之證據，即無證據排除原則之適用。亦即上
    開私人之錄音、錄影之行為所取得之證據，仍具有證據能力
    （最高法院92年度台上字第2677號判決亦同此意旨）。查本
    件告訴人甲○○雖有私自側錄其與被告之間之對話之行為，
    惟其旨在於發覺被告之不法事證，並非出於不法目的，揆諸
    前開說明，其因而取得之上開錄音內容及譯文，即非無證據
    能力。
二、又被告以外之人於審判外之言詞或書面陳述，除法律有規定
    者外，不得作為證據，刑事訴訟法第159條第1項定有明文。
    查本件證人乙○○於檢察事務官前所為之證述，屬審判外之
    言詞陳述，又不符刑事訴訟法第159條之1至之4 等四條之規
    定，且經被告爭執其證據能力，應認此部分證言無證據能力
    ，均附此敘明。
貳、實體方面：
一、訊據被告戊○○矢口否認有上述毀損犯行，辯稱：告訴人甲○○之車子被誰弄壞伊不知道，告訴人甲○○並未親眼看見
    伊有毀損行為，僅稱伊當時站在車邊休息，倘伊確有毀損行
    為，理應立即逃跑，為何會留在車邊；告訴人甲○○所提出
    之錄音帶中，固有錄到伊說「是我搧的」等語，惟當時係因
    伊遭受告訴人甲○○夫妻圍攻，一時氣憤始有該語，然不能
    因此即認伊有毀損之行為云云。惟查：告訴人甲○○所有車
    號Ｔ4 ─7832號自用小貨車雨刷二支，及車號ＨＦ─4078號
    自用小客車之左後視鏡、左後燈及左車身烤漆於前開時、地
    受被告損壞一節，迭據告訴人甲○○於警訊及偵審中指訴綦
    詳，核與證人即當時在場之丁○○證述：伊發現汽車遭到破
    壞之際，被告確實站在車旁之情節相符，並有上開車輛遭破
    壞之照片十幀（見偵查卷第51頁至第53頁）及估價單一紙（
    見原審卷第132 頁）附卷可稽。即被告亦自承確有站在遭毀
    損之車旁等情；另經原審當庭勘驗告訴人甲○○庭呈於發覺
    汽車遭毀損當時與被告對談之錄音帶後，確有一名女子以台
    語發音「對，就是我搧的、就是我搧的」等語（見原審卷第
    124 頁），被告亦坦承伊確有說前開話語無誤（見原審卷第
    125 頁），復參酌被告坦承其當時與告訴人甲○○及其妻丁○○素有不睦，並於案發當日早上確與丁○○發生口角等情
    （見原審卷第56頁），足見告訴人甲○○指訴被告為了報復
    而動手毀損等語，並非全然無據。再被告雖辯稱當時伊係因
    遭受告訴人甲○○夫妻圍攻，一時氣憤才說前開話語云云，
    然由該錄音帶之譯文內容（見原審卷第103 頁）觀之，於被
    告陳稱：「對，就是我搧的、就是我搧的」之前，告訴人甲○○僅係質問被告：「妳一個後照鏡給我打下來喔」「這後
    照鏡是不是妳打的」，另證人丁○○亦僅稱：「你很大膽」
    等語，並無任何故意激怒被告或使其喪失正常理智之言語，
    倘此確非被告所為，按理其應予斷然否認，惟被告卻當場自
    承係伊搧掉後照鏡，從而被告辯稱其係一時氣憤才如此說云
    云，顯係事後卸責之詞，並不足採。又被告雖另辯稱：告訴
    人甲○○僅稱伊當時站在車邊休息，倘伊確有毀損行為，按
    理當立即逃跑，為何會留在車邊云云，然被告於告訴人甲○○發覺汽車受損並與之理論時雖無逃走之行動，惟或係被告
    故意在場等候欲給予告訴人難堪，或係不及逃走即為告訴人
    發覺，其原因不一而足，但不能據此即表示其心裡坦蕩並無
    前述毀損之犯行，是被告此部分之辯詞亦不可採。綜上所述
    ，本件被告事證明確，所辯均屬推諉卸責之詞，洵不足採，
    其犯行洵堪認定，應依法論科。
二、按刑法毀損罪所謂損壞，係指「損傷」破壞物體，使其效用
    全部或一部喪失之意，所謂「致令不堪用」則指以毀棄、損
    壞以外之其他方法，雖未毀損原物，但其物之效用喪失者而
    言。本案被告以不詳方式折斷告訴人前開汽車之雨刷、左後
    視鏡，並打破左後燈，又刮損左車身烤漆，均係直接破壞物
    體使其喪失效用，核其所為，係犯刑法第354 條之損壞他人
    之物罪。其於密接之時間內接續損壞告訴人所有停放於不同
    地點之二台汽車，為接續犯，應僅論以一罪。
三、原審認被告罪證明確，因而依刑法第354 條、第41條第1 項
    前段，罰金罰鍰提高標準條例第1 條前段、第2 條之規定，
    並審酌被告僅有誹謗及公然侮辱之前案紀錄，有本院被告前
    案紀錄表附卷可稽、及其犯罪之動機、目的、智識程度僅高
    中畢業，與其犯罪後之態度等一切情狀，量處被告拘役四十
    日，並諭知如易科罰金之折算標準，其認事用法，均無違誤
    ，量刑亦稱妥適。被告上訴意旨，仍執前詞，否認犯罪；另
    檢察官依循告訴人之請求提起上訴，認原審量刑過輕，就原
    審法院適法範圍裁量權之行使為爭執，均無理由，應予駁回
    。
據上論斷，應依刑事訴訟法第368 條，判決如主文。
本案經檢察官沈世箴到庭執行職務。
中　　華　　民　　國　　94　　年　　10　　月　　13　　日
　　　　　　　　　刑事第十九庭審判長法　官  葉騰瑞
　　　　　　　　　　　　　　　　    法　官  黃俊明
　　　　　　　 　 　　　　　　　　　法　官  謝靜恒
以上正本證明與原本無異。
不得上訴。
                                    書記官  魏淑娟
中　　華　　民　　國　　94　　年　　10　　月　　14　　日
附錄：本案論罪科刑法條全文
刑法第354條
毀棄、損壞前二條以外之他人之物或致令不堪用，足以生損害於
公眾或他人者，處二年以下有期徒刑、拘役或五百元以下罰金。
